【裁判字號】    89,交上易,70
【裁判日期】    890428
【裁判案由】    過失傷害
【裁判全文】
臺灣高等法院高雄分院刑事判決                    八十九年度交上易字第七號
    上  訴  人
    即  被  告  乙○○
右上訴人因過失傷害案件，不服臺灣屏東地方法院八十八年度交易字第一二○號、中
華民國八十九年一月四日第一審判決（起訴案號：臺灣屏東地方法院檢察署八十八年
度偵字第三二六五號），提起上訴，本院判決如左：
    主  文
上訴駁回。
    事  實
一、乙○○於民國八十八年三月六日十四時許，駕駛車牌ＷＪ－八四０八號自小客車
    ，自屏東縣麟洛鄉○○路二九四號路旁，起步駛入該路快車道往屏東市方向由南
    往北行駛，本應注意行車起步前，應讓行進中之車輛優先通行之規定，且依當時
    狀況，並無不能注意之情形，竟疏於注意，適甲○○無照騎乘ＺＹＯ－０四三號
    輕機車自同向後方駛來，閃避不及，撞及乙○○所駕駛之汽車左前方而人車倒地
    ，致受有頭部外傷併蜘蛛網膜下腔出血傷害，乙○○於事發後報警，警員黃清山
    到場時，發覺肇事者之前，向警員表示為其所肇事，而為自首。
二、案經甲○○訴由屏東縣警察局屏東分局移送臺灣屏東地方法院檢察署檢察官偵查
    起訴。
    理  由
一、訊據上訴人即被告乙○○對於於右述時、地，駕駛小客車與告訴人所騎機車發生
    擦撞之情事，致告訴人甲○○受傷之事實坦承不諱，惟辯稱：當時其原係將車停
    放於路旁，嗣將該車駛離路旁，起步前其曾以後後視察看後方之行進車輛，當時
    告訴人所騎乘之機車尚距離很遠，待其已駛離路旁，進入汽車道之外側車道，且
    將汽車之方向盤回正，並已行駛一段距離後，始遭告訴人之機車撞及其汽車之左
    前輪位置，告訴人之右眼結膜炎、第一節腰椎骨折之傷並非本件車禍所造成等語
    。
二、經查：
１、被告乙○○於前開時地，因駕車自路邊駛出時，未察見後方有行進中之告訴人騎
    乘之機車駛近，即率爾將汽車自路邊駛車，致告訴人閃避不及而撞上之事實，業
    經告訴人甲○○於警訊、偵查及一審法院審理中指陳明確，有長庚紀念醫院之診
    斷證明書為憑，又有道路交通事故調查報告表及肇事現場圖、現場照片六張等在
    卷可考，是以告訴人指被告駕駛小客車肇事致其受傷等情，與事實相符，應堪憑
信。
２、雖被告辯稱當時駕駛小客車欲起步前行，起步前曾以後視鏡察看後方之行進車輛
    ，當時告訴人所騎乘之機車尚距離很遠，待其已駛離路旁，進入汽車道之外側車
    道，且將汽車之方向盤回正，並已行駛一段距離後，始遭告訴人之機車撞及其汽
    車之左前輪位置，應係告訴人之過失云云，然依警卷所附現場照片六張顯示，被
    告之汽車並非全部已駛入快車道，而係尚有右後部留於慢車道上，並遭告訴人之
    機車撞及汽車之左前輪位置，且證人即前往現場處理之警員黃清山亦到庭證稱，
    案發後被告之汽車雖大部分已駛入快車道上，然該車之右後輪尚壓在分隔線上，
    汽車之右後方亦尚留在慢車道上等語（詳見一審卷第十五頁），另觀諸卷附照片
    所示，被告之汽車係左前方車輪位置遭告訴人之機車撞及，則倘果如被告所言，
    其汽車於案發當時已駛入快車道，方向盤已回正，並已行駛一段距離後，始遭告
    訴人之機車撞及，則其撞擊位置應非左前方，是被告辯解難以採信，告訴人指訴
    「我看見小客車停在我前方路旁，當我騎機車到達肇事地，該車突然起動往快車
    道方向行駛，致我突然間閃避不及而與該小客車左前輪上方擦撞」等情較為可採
    。
３、至告訴人甲○○雖於警訊時提出八十八年三月二十四日長庚紀念醫院之診斷書載
    有「右眼結膜炎」之傷勢，然該診斷書係告訴人於八十八年三月二十四日前往長
    庚紀念醫院就診之記錄，距離車禍之八十八年三月六日已相隔十餘日，並無證據
    顯示此項右眼結膜炎係肇因於與被告擦撞之車禍所致，另告訴人甲○○雖又於警
    訊時提出八十八年三月十九日國仁醫院之診斷證明書載有「第一節腰椎骨折」，
    然告訴人於車禍受傷當日送往人愛醫院再轉往長庚醫院急救，病名均記載頭部外
    傷、顱內出血，且告訴人自八十八年三月六日住進長庚醫院至同年三月十七日出
    院，始終無「第一節腰椎骨折」之病情記載，告訴人遲至三月十九日前往國仁醫
    院就診之傷勢，尚難認與車禍有何因果關係，併予敘明。
４、按行車起步前應顯示方向燈，注意前後左右有無障礙或車輛行人，並應讓行進中
    之車輛行人優先通行，道路交通安全規則第八十九條第六款定有明文，本件車禍
    被告乙○○駕駛小客車路旁進入車道未讓行進中車輛先行為肇事原因，已如前述
    ，臺灣省車輛行車事故覆議鑑定委員會亦同此認定，至臺灣省高屏澎區車輛行車
    事故鑑定委員會認告訴人無照駕駛且疏未注意車前狀況，對本件事故之發生亦與
  有過失一節，經查本件事故係因被告未讓進行中之告訴人之機車先行所致，已如
    前述，而告訴人固無照駕駛，然無照駕駛係應受行政上交通裁罰之效果，尚難以
    其無駕駛執照認告訴人對本件事故應負過失責任，被告既於停車後起步時，未讓
    後方行進中告訴人騎乘之機車先行，致告訴人閃避不及而撞上，被告有應注意能
    注意而不注意之過失責任至堪認定，事證明確，被告過失傷害之犯行應依法論科
    。
三、被告乙○○駕車肇事，致告訴人受傷，核其所為，係犯刑法第二百八十四條第一
    項前段之普通過失傷害罪。而被告於事發後，立即報警，有道路交通事故調查報
    告表記載可考，警員黃清山到場時，尚未發覺肇事者之前，被告向警員黃清山表
    示其為所肇事者等情，業經證人黃清山到庭證述明確（一審卷第十五頁），經核
    合於自首要件，爰依刑法第六十二條前段之規定減輕其刑。
四、原審因而適用刑法二百八十四條第一項前段、第六十二條前段、第四十一條，罰
    金罰鍰提高標準條例第一條前段、第二條之規定，並審酌被告過失之程度、告訴
    人所受傷害、被告迄未與告訴人達成和解，犯後態度不佳等一切情狀，仍量處有
    期徒刑二月，並諭知易科罰金之折算標準。原判決認事用法均無違誤（惟原判決
    認告訴人甲○○所提山之驗傷診斷書所載之右眼結膜炎、第一節腰椎骨折等亦為
    本件車禍之傷勢，容有未洽，應予指明），被告上訴意旨指告訴人亦有過失責任
    ，原判決量刑太重云云，並無理由，應予駁回。
據上論結，應依刑事訴訟法第三百六十八條，判決如主文。
本案經檢察官羅正平到庭執行職務。
中    華    民    國     八十九     年       四       月     二十八     日
                              臺灣高等法院高雄分院刑事第二庭
                                  審判長法官  曾永宗
                                        法官  邱永貴
                                        法官  曾玉英
右正本證明與原本無異。
不得上訴。
                                      書記官  林靜霙
中    華    民    國     八十九     年       五       月        一      日
附錄：本判決論罪科刑法條：
刑法二百八十四條第一項前段
因過失傷害人者，處六月以下有期徒刑、拘役或五百元以下罰金。致重傷者，處一年
以下有期徒刑、拘役或五百元以下罰金。
  Ｇ


司法院資訊處製作；財團法人民間司法改革基金會備份。
